【裁判字號】    99,易,653
【裁判日期】    990610
【裁判案由】    妨害名譽
【裁判全文】
臺灣臺南地方法院刑事判決               99年度易字第653號
公  訴  人  臺灣臺南地方法院檢察署檢察官
被      告  甲○○
上列被告因妨害名譽案件，經檢察官提起公訴（99年度偵字第26
21號），本院判決如下：
    主  文
甲○○公然侮辱人，處罰金新臺幣仟元，如易服勞役，以新臺
幣壹仟元折算壹日。
    事  實
一、甲○○因不滿乙○○在露天市集國際資訊股份有限公司（以
    下簡稱露天公司）經營之「露天拍賣網站」拍賣討論區所發
    表之言論，竟於民國98年5月16日凌晨1時54分許，在不詳處
    所，以其所使用之電腦及網路連線設備，連線至不特定人均
    得以共見共聞之上開網站討論區（網址：http://forum.rut
    en.com.tw/replylist.php?article=4220 42&page=4，伺服
    器主機在台北市○○區○○路498號3樓台灣固網機房內，下
    稱系爭網址），引用乙○○（帳號為「juilesa」、網路代
    號為「爛咖必殺」）發表之文章「笑死人了..；事情不一樣
    .. 道理卻是相同..怎別人笑笑就過去的事..就是一小部份
    的人在哭么..?；明明是小事..但雞腸老鼠肚..當然會覺得
    天快塌了」（下稱系爭文章），並使用其向露天公司所申請
    之帳號「frank0918」上傳「狗還真會吠……一直凹哭妖的
    」（下稱系爭留言）之不雅言詞，回應乙○○之上開文章而
    侮辱乙○○，致生損害於乙○○之名譽。
二、案經乙○○訴由臺灣臺北地方法院檢察署呈請臺灣高等法院
    檢察署檢察長令轉臺灣臺南地方法院檢察署檢察官偵查起訴
    。
    理  由
壹、證據能力：
    公訴人及被告所提出之證據資料、方法，除告訴人乙○○於
    偵查中經檢察官訊問時未經具結者之證詞，依刑事訴訟法第
    158條之3之規定無證據能力外，其餘業經本院於99年5月27
    日公開審理之始，即當庭宣示具有證據能力，並載明於筆錄
    。
貳、實體事項：
  一訊據被告甲○○固不否認伊有於上開時、地，在系爭網址，
    引用乙○○（帳號為「juilesa」、網路代號為「爛咖必殺
    」）發表之系爭文章，並使用其向露天公司所申請之帳號「
    frank0918」上傳系爭留言等情，惟矢口否認有何涉犯公然
    侮辱之犯行，辯稱：伊是對告訴人乙○○發表的文章有同感
    ，才張貼系爭留言，並無攻擊其欲回應文章之發文者之意思
    ；伊不是針對告訴人，也不認識告訴人或「爛咖必殺」這個
    網路代號，伊是看到告訴人所發表之系爭文章，因該系爭文
    章有說「哭么」這兩字，而引述該系爭文章，至於伊的留言
    有提到「狗」這個字眼，因當時伊的直覺「哭么」，是聯想
    到狗的叫聲；伊在引述系爭文章回文時，並沒有跟告訴人有
    任何爭執，所以伊所發表之文章並非對告訴人不滿而做持續
    性的攻擊文章；伊的留言並沒有明確指出告訴人於拍賣網站
    上的帳號，而指責告訴人就是狗；伊不知道「爛咖必殺」為
    告訴人的網路代號，伊發表留言之所以要引述告訴人的文章
    ，是因為發文的時候都要引述對方的文章，伊是看到對方的
    文章有「哭么」這兩個字，伊才會引述回應的，伊發表留言
    並沒有指告訴人就是狗的意思云云。
  二經查：
    (一)被告甲○○有於上開時、地，在系爭網址，引用告訴人（
      網路代號為「爛咖必殺」）發表之系爭文章，並使用其向
      露天公司所申請之帳號「frank0918」上傳系爭留言等情
      ，業經被告供述在卷，核與證人即告訴人乙○○於警詢中
      所為之證述相符，並有露天拍賣網站討論區網頁文章列印
      資料、中華電信股份有限公司客服處作業中心回覆單及露
      天公司98年6月15日露安字第0981348號函所附會員帳號基
      本註冊資料各1份在卷可資佐證，是此部分之事實堪以認
      定。
    (二)按所謂侮辱者，係指凡未指明具體事實，而其內容足以貶
      損他人社會評價之輕蔑行為，即足當之。查被告在不特定
      人均得以共見共聞之網站討論區，以「狗還真會吠……一
      直凹哭妖的」等語回應告訴人，衡情已使告訴人感到難堪
      、不快，並減損告訴人之聲譽及人格，足已該當刑法第30
      9條第1項之公然侮辱罪；又按刑法第309條第1項公然侮辱
      罪之「人」，係指行為主體以外特定或可得推知之他人而
      言。查被告在系爭留言引述網路代號為「爛咖必殺」發表
      之系爭文章，而「爛咖必殺」為告訴人之網路代號，在網
      站上知悉告訴人之網路代號者，即知悉被告所罵之人為告
      訴人，依上開說明可知，在該「露天拍賣網站」拍賣討論
      區知悉「爛咖必殺」之網路代號者，即可得推知為告訴人
      ，故被告在系爭留言中引述網路代號為「爛咖必殺」發表
      之系爭文章，已該當刑法第309條第1項之公然侮辱罪，是
      被告上開辯稱，均不足採。
    (三)綜上所述，本件事證明確，應依法論科。
參、論罪科刑：
  一核被告所為，係犯刑法第309條第1項之公然侮辱罪。
  二爰審酌被告僅因對告訴人在公開之網站討論區上發表之文章
    有意見，即在該討論區以不雅言語辱罵告訴人，所為誠屬不
    該，惟慮及被告與告訴人原不相識，本次發生純屬偶發性，
    事後在偵查中被告願向告訴人道歉，然告訴人要求被告須給
    付新台幣4萬元之和解金，致雙方無法達成和解，及被告之
    犯罪動機、目的、手段、造成告訴人聲譽受損之程度、犯罪
    後之態度等一切情狀，量處如主文所示之刑，並諭知如易服
    勞役之折算標準，以資懲儆。
據上論斷，應依刑事訴訟法第299條第1項前段，刑法第309條第1
項、第42條第3項前段，刑法施行法第1條之1，判決如主文。
本案經檢察官丙○○到庭執行職務
中    華    民    國    99    年    6     月    10    日
                  刑事第二庭  法  官  黃瑪玲
以上正本證明與原本無異。
如不服本判決應於收受本判決後10日內向本院提出上訴書狀，並
應敘述具體理由。其未敘述上訴理由者，應於上訴期間屆滿後20
日內向本院補提理由書狀（均須按他造當事人之人數附繕本）「
切勿逕送上級法院」。
                              書記官  黃玉秀
中    華    民    國    99    年    6     月    10    日
附錄本案論罪科刑法條：
刑法第309條第1項
公然侮辱人者，處拘役或 3 百元以下罰金。

司法院資訊處製作；財團法人民間司法改革基金會備份。
